最高法院刑事判決　　　　　　　　　　　　　　　九十三年度台上字第六八一六號
　　上　訴　人　林 澤 民　男.
　　　　　　　　　　　　　指.
　　　　　　　　林　　毅　男　.
　　　　　　　　　　　　　指.
　　被　　　告　甲 ○ ○　男.
　　　　　　　　乙 ○ ○　男.
　　　　　　　　戊 ○ ○　男.
　　　　　　　　丁○○○　女　.
　　　　　　　　丙 ○ ○　男.
右上訴人等因自訴被告等偽造文書等罪案件，不服台灣高等法院中華民國九十一年一
月二十二日第二審判決（九十年度上訴字第一四０四號，自訴案號：台灣台北地方法
院八十八年度自字第九０八號），提起上訴，本院判決如左：
    主  文
上訴駁回。
    理  由
一、被告等被訴偽造私文書部分：
按刑事訴訟法第三百七十七條規定，上訴於第三審法院，非以判決違背法令為理由，
不得為之。是提起第三審上訴，應以原判決違背法令為理由，係屬法定要件。如果上
訴理由狀並未依據卷內訴訟資料，具體指摘原判決不適用何種法則或如何適用不當，
或所指摘原判決違法情事，顯與法律規定得為第三審上訴理由之違法情形，不相適合
時，均應認其上訴為違背法律上之程式，予以駁回。本件原判決以自訴意旨認被告等
涉有刑法第二百十條偽造私文書罪嫌部分。經審理結果，認不能證明被告等犯罪，因
而維持第一審諭知被告等無罪之判決，駁回自訴人在第二審之上訴，已綜核卷內全部
證據資料，詳加審酌論斷，從形式上觀察，並無違背法令之情形存在。查證據之取捨
及證據證明力如何，均屬事實審法院得自由裁量、判斷之職權，苟其此項裁量、判斷
，並不悖乎通常一般之人日常生活經驗之定則或論理法則，又於判決內論敘其何以作
此判斷之心證理由者，即不得任意指摘其為違法，據為提起第三審上訴之合法理由。
原判決依憑卷附抵押權設定契約書、他項權利證明書、調解書、本票二紙、不動產買
賣契約書、土地買賣所有權移轉契約書，及經一審法院調閱之台灣士林地方法院八十
七年度自字第七七號案件卷宗所附台灣士林地方法院八十六年度易字第一七五六號、
台灣高等法院八十六年度上易字第六八０一號判決，認系爭之土地買賣所有權移轉契
約書、農業用地移轉免徵土地增值稅申請書、承受農地繼續耕作作承諾書等相關辦理
移轉登記所需文件，係上訴人即自訴人林毅自己在其上用印，非被告等所偽造【見原
判決理由四─（三）】。另刑法處罰偽造文書之主旨，所以保護文書實質之真正，故
不僅作成之名義人須出於虛捏或假冒，即文書之內容，亦必出於虛構，始負偽造之責
任；且偽造私文書罪，以偽造他人名義之私文書為構成要件，若與作成文書名義人，
雙方通謀而製作虛偽之普通文書，此項文書所載之意思表示，雖在民法以無效為原則
，究不構成偽造文書之罪。本件上訴人林毅為辦理系爭土地移轉登記而用印之土地買
賣所有權移轉契約書、農業用地移轉免徵土地增值稅申請書、承受農地繼續耕作作承
諾書等相關文件，及嗣後簽發之八百萬元本票影本，均係經由其本身之同意方簽名用
印，顯非被告等假冒林毅名義製作，內容亦非由被告等擅自虛構或變更改造，依照上
開說明，與刑法第二百十條偽造私文書罪所規定之構成要件有違，即難以該罪處罰。
另被告甲○○既無參與上開事項之辦理，僅以其擔任被告乙○○、戊○○、丁○○○
與上訴人間民刑事訴訟案件之委任律師，上訴人等認其與其餘被告間有犯意聯絡與行
為分擔，無非忖度之詞。又被告丙○○僅係承辦系爭土地移轉登記之代書，依王大維
指示交付相關辦理移轉登記文件予被告乙○○，並未參與其他事項之辦理，亦非各該
民刑事訴訟當事人，難認其與其餘被告間有共犯偽造私文書之行為。經核該判決之理
由並無悖予經驗法則及論理法則。從形式上觀察，並無上訴人等所指判決未依證據及
理由不備之違法情形存在。又刑事訴訟法所稱依法應於審判期日調查之證據，係指與
待證事實有重要關係，在客觀上顯有調查必要性之證據而言，故其範圍並非漫無限制
，必其證據與判斷待證事實之有無，具有關連性，得據以推翻原判決所確認之事實，
而為不同之認定，若僅係枝節性問題，或所證明之事項已臻明瞭，或就同一證據再度
聲請調查，自均欠缺其調查之必要性。原判決既依憑前揭證據資料認定辦理系爭土地
移轉登記相關文件，及嗣後簽發之八百萬元本票影本，均係經由林毅之同意始簽名用
印，已如前述。則林毅有無承擔或併存承擔王大維三千萬元之債務而簽發該同額本票
？胡忠信與林毅間是否確有債權關係存在？戊○○、丁○○○有無承受胡忠信之債權
？調解書上所載之三千萬元借款是否為假債權？俱與被告等有無本件偽造文書犯行之
待證事實無重要關係，在客觀上不具調查之必要性，況上開事項亦不足以推翻原判決
之結果，原審未為此無益之調查及說明，難認有違背法令之處。另原判決就上訴人等
自訴被告等偽造文書、詐欺、使公務員登載不實罪分別為無罪或不受理之諭知。則上
訴人等嗣於原審指訴被告等另共犯誣告及偽證罪部分，因與自訴部分無裁判上一罪之
關係，原判決未就此部分併予裁判，尤無上訴人等所指已受請求之事項未予判決之違
法可言。上訴人等其餘上訴意旨純係就原審取捨證據與自由判斷證據證明力及已調查
說明之事項，徒以自己之說詞，指摘其為違法，或為單純事實上之爭執，自不足據以
辨認原判決已具備違背法令之形式。從而應將該部分上訴，從程序上予以駁回。
二、被告等被訴詐欺、使公務員登載不實部分：
按刑事訴訟法第三百七十六條所列各罪之案件，經第二審判決者，不得上訴於第三審
法院，此觀該法條之規定自明。上訴人等自訴被告等詐欺、使公務員登載不實部分，
原判決係維持第一審分別諭知無罪或不受理之判決，查該罪名係刑事訴訟法第三百七
十六條第一、四款之案件，既經第二審判決，自不得上訴於第三審法院，上訴人等就
此部分猶復提起上訴，顯為法所不許，應併予駁回。
據上論結，應依刑事訴訟法第三百九十五條前段，判決如主文。
中　　　華　　　民　　　國　　九十三　　年　　 十二 　　月　　二十九　　日
                              最高法院刑事第四庭
                                  審判長法官  紀　俊　乾
                                        法官  黃　正　興
                                        法官  劉　介　民
                                        法官  陳　東　誥
                                        法官  魏　新　和
      右正本證明與原本無異
                                              書  記  官
中　　　華　　　民　　　國　　九十四　　年　　  一　　  月　　  三　　　日
                                                                        Ｃ
